最高法院刑事裁定　　　　　　　　　　111年度台抗字第846號
抗　告　人　林進能



上列抗告人因加重強盜案件，不服臺灣高等法院高雄分院中華民
國111年5 月18日駁回其聲請再審之裁定（111年度聲再字第46號
），提起抗告，本院裁定如下：
    主  文
抗告駁回。
    理  由
一、按對於有罪確定判決之救濟程序，依刑事訴訟法規定，有再
    審及非常上訴二種，前者係為原確定判決認定事實錯誤而設
    立之救濟程序，與後者係為糾正原確定判決違背法令者有別
    ，是倘所指摘者，係關於原確定判決適用法律不當之情形，
    核屬非常上訴之範疇，並非聲請再審所得救濟。又有罪之判
    決確定後，因發現新事實或新證據，單獨或與先前之證據綜
    合判斷，足認受有罪判決之人應受無罪、免訴、免刑或輕於
    原判決所認罪名之判決者，為受判決人之利益，得聲請再審
    ；而此新事實或新證據，指判決確定前已存在或成立而未及
    調查斟酌，及判決確定後始存在或成立之事實、證據。刑事
    訴訟法第420條第1項第6款、第3項分別定有明文。如聲請再
    審所持原因，僅係對原判決認定事實，以及採證職權之行使
    任意指摘，或對法院依職權取捨證據判斷採相異評價結論，
    自不屬新證據，且審酌此等證據亦無法動搖原判決，應認不
    符合前述得提起再審之事由。
二、本件原裁定略以：抗告人林進能因加重強盜案件，經臺灣高
    等法院高雄分院110年度上訴字第669號判決論處罪刑確定（
    下稱原確定判決，經本院111年度台上字第332號判決，以上
    訴不合法律上之程式，予以駁回）。其係以抗告人與其兄林
    進賢關係惡劣，並無強盜犯意聯絡與行為分擔，抗告人僅於
    事後取得毒品，並未分得贓款；法院審理時未隔離訊問證人
    張訓恭，其訴訟程序違法；高雄市政府警察局左營分局退休
    警員蔣政達，可以證明警察經常使用「陷害教唆」違法偵查
    ；陳清龍、施佳伶之證言均不實在；證人徐通安僅指陳抗告
    人有出示假證件之詐欺行為，而非加重強盜犯行等作為新事
    實、新證據，對於原確定判決依刑事訴訟法第420條第1項第
    6 款規定，聲請再審，並請求傳喚證人林進賢、張訓恭、蔣
    政達等人調查。惟查：①證人陳清龍、施佳伶、徐通安、林
    進賢及張訓恭等人之證詞，以及抗告人所辯其非加重強盜犯
    行之共犯各節，均經原確定判決審酌，並說明其取捨之理由
    ，自非聲請再審之新事實及新證據。②抗告人所指法院未隔
    離訊問張訓恭有程序瑕疵一節，不屬聲請再審之事由。③蔣
    政達所指警方慣用之辦案手法，核屬臆測之詞，不足據為有
    利於抗告人之認定，遑論動搖原確定判決所認定之事實。因
    此抗告人聲請傳訊林進賢、張訓恭及蔣政達等人調查，均無
    必要。綜上，聲請再審意旨所指上開事證，或已經原確定判
    決調查、審酌，並無嶄新性，或不具顯著性，非屬聲請再審
    所謂新事實或新證據，無論係單獨或結合先前已經存在卷內
    之各項證據資料，予以綜合判斷，均未能因此產生合理之懷
    疑，而有足以推翻原確定判決所認事實之蓋然性，難認符合
    刑事訴訟法第420條第1項第6 款之規定等旨。因而駁回本件
    再審之聲請，經核於法尚無不合。
三、抗告意旨略以：依刑事訴訟法第429條之3 （第2項）規定，
    法院為查明再審之聲請有無理由，得（應）依職權調查證據
    。蔣政達既能證明警方辦案經常使用陷害教唆之不法手段，
    原審未予傳喚調查，於法不合云云。
四、經查：
    刑事訴訟法第429條之3第1 項固規定：「聲請再審得同時釋
    明其事由聲請調查證據，法院認有必要者，應為調查。」惟
    其立法目的，係為有助於判斷再審聲請人所指之新事實、新
    證據是否符合「顯著性」之要件。而證據之價值於客觀上倘
    不足以影響裁判結果或本旨，而屬聲請調查證據之法定駁回
    事由，諸如聲請調查之證據與待證事實無重要關係，或待證
    事實已臻明瞭無再調查之必要者（同法第163條之2第2項第2
    、3 款參照），其既欠缺動搖原確定判決所認定事實之作用
    ，則對於再審之聲請而言，即係否定所指新證據具備「顯著
    性」要件之理由，自難認係客觀上具有必要性，而應由法院
    調查之證據。抗告意旨所指蔣政達，並未參與辦案，其說詞
    在客觀上不足以產生原確定判決所認事實錯誤之合理懷疑，
    依前述說明，自非刑事訴訟法第429條之3第1 項所定法院應
    調查之證據。原審未贅為無益之調查，難謂於法不合。至其
    餘抗告意旨並未具體指摘原裁定駁回其聲請再審所為論斷說
    明，有何違法、不當。依首揭說明，應認本件抗告為無理由
    ，予以駁回。
據上論結，應依刑事訴訟法第412 條，裁定如主文。
中    華    民    國   111    年    7     月    14    日
                  刑事第五庭審判長法  官  李  錦  樑  
                                  法  官  林  孟  宜  
                                  法  官  吳  淑  惠  
                                  法  官  錢  建  榮  
                                  法  官  周  政  達  
本件正本證明與原本無異
                                  書記官
中    華    民    國   111    年    7     月    19    日